臺灣臺中地方法院刑事判決　　　　　　　　　　　　　九十一年度自字第五五八號
　　自　訴　人　甲○○○人壽保險股份有限公司
　　代　表　人　陳河東
　　代　理　人　丑○○
　　被　　　告　壬○○
右列被告因業務侵占案件，經自訴人提起自訴，本院判決如左：
    主  文
壬○○連續意圖為自己不法之所有，而侵占對於業務上所持有之物，處有期徒刑陸月
，如易科罰金，以佰元折算壹日。緩刑貳年。
    事  實
一、壬○○自民國（下同）八十三年八月二十五日起，任職於甲○○○人壽保險股份
    有限公司（以下簡稱三商保險公司），擔任三商保險公司位於臺中市市○○○路
    七七號二樓之一之營業處經理，負責三商保險公司上開營業處之業務及管理，並
    兼從事招攬保險契約及向保險客戶收取保險費後，再轉交予三商保險公司之業務
    ，為從事業務之人，於三商保險公司任職期間，竟基於意圖為自己不法所有之概
    括犯意，自八十八年三月二十四日起間至九十年十一月二十三日止，連續於如附
    表「應繳保費年度及時間」欄中所示之時間，在如附表「收費地點」欄中所示之
    地點，分別向如附表「要保人（保戶）」欄中所示之丙○○等人，收取如附表「
    收費金額」欄中所示之保險費，共計新臺幣（下同）三十六萬一千七百元，並將
    其業務上先後向上開丙○○等人所收取之上開保險費，未轉交三商保險公司而侵
    占入己。嗣經三商保險公司於九十年十一月間清查逾期未繳費之客戶，始悉上情
    。
二、案經自訴人提起自訴。
    理  由
一、右揭事實，業據被告壬○○供承不諱，核與自訴代理人丑○○指訴情節相符，並
    經證人即要保人（保戶）丙○○、方榮榮、子○○、辛○○、己○○、庚○○及
    劉如方等人證述屬實，此外，並有自訴代理人所提出，被告於九十一年一月三日
    所填寫坦承侵佔上開要保人（保戶）丙○○等人姓名及金額之切結書、招攬行銷
    契約書影本、業務經理聘僱契約書影本、營業處經理聘僱契約書影本各一份、三
    商保險公司與如附表「要保人（保戶）」欄中所示之丙○○等人簽訂之保險契約
    共十一份附卷可參。被告自白核與事實相符，本件事證明確，被告犯行堪以認定
    。
二、被告於八十三年八月二十五日起，擔任三商保險公司營業處經理一職，除負責營
    業處之業務及管理，並兼從事招攬保險契約及向保險客戶收取保險費之業務，已
    據被告供承在卷，其顯以此為社會上繼續經營之事務．而非僅偶一從事，是以，
    核被告所為，係犯刑法第三百三十六條第二項之業務侵占罪。其先後十二次犯行
    ，時間緊接，所犯為犯罪構成要件相同之罪，顯係基於概括犯意為之，應依連續
    犯之規定以一罪論，又被告雖有十二次之犯行，惟金額並不高，且已自承犯行，
    並與自訴人達成和解，爰不為加重其刑。本院審酌被告之品行、智識程度，犯罪
    之動機、手段，侵占之款項，所生危害，及坦承犯行之態度等一切情狀，量處如
    主文所示之刑，並諭知易科罰金之折算標準。末查被告前未曾受有期徒刑以上刑
    之宣告，有臺灣高等法院被告全國前案紀案表在卷可按，被告坦承犯行，深具悔
    意，且亦與自訴人達成和解，有和解書一份在卷可按，被告經此教訓，當知警惕
    而無再犯之虞，本院綜核各情，認其所宣告之刑，以暫不執行為適當，併予宣告
    緩刑二年，以啟自新。
三、自訴意旨另以：被告於八十六年九月七日，另侵佔三商保險公司之客戶雲佩祺所
    應繳納之保險費，共計八千六百三十八元，因認被告另涉犯業務侵占罪。惟查：
    訊之被告堅決否認有侵佔雲佩祺前開所應繳納之保險費八千六百三十八元，辯稱
    ：伊收取該筆保險費後，因已過寬限期，即由公司先墊付，後來雲佩祺繳費方式
    改為轉帳方式，而未透過伊，伊於九十一年要離開三商保險公司時，調出電腦檔
    案才發現忘記這筆錢繳付這筆八千六百三十八元之保費，並無侵占之意等語，按
    被告既已自承前揭有罪部分之侵占數額，對此較少之金額，實無否認之理，況被
    告係於九十一年始離職，而該筆八千六百三十八元之保費，係發生於八十六年九
    月七日，距其離職之時間達三年餘，而八十六年間被告經濟狀況良好，並無侵占
    之理，可徵被告辯稱其後要離職時調出電腦檔案始知尚有該筆保險費未繳應堪採
    信。此外，復查無其他積極證據證明此部分之犯行，被告此部分犯罪自屬無法證
    明，然自訴意旨認此部分與前揭犯罪事實，具有連續犯之裁判上一罪關係，爰不
    另為無罪之諭知，併此敘明。
據上論斷，應依刑事訴訟法第三百四十三條、第二百九十九條第一項前段，刑法第五
十六條、第三百三十六條第二項、第四十一條第一項前段、第七十四條第一款，罰金
罰鍰提高標準條例第一條前段、第二條，判決如主文。
中       華       民       國    九十一    年    十一    月     五      日
                                        臺灣臺中地方法院刑事第三庭
                                             法  官  吳  進  發
右正本證明與原本無異。
如不服本判決，應於判決送達後十日內向本院提出上訴狀，上訴於臺灣高等法院臺中
分院( 須附繕本 )。
                                              書記官
中       華       民       國    九十一    年    十一    月     六      日
附錄論罪法條：
刑法第三百三十六條
對於公務上或因公益所持有之物，犯前條第一項之罪者，處一年以上七年以下有期徒
刑，得併科五千元以罰金。
對業務上所持有有之物，犯前條第一項之罪者，處六月以上五年以下有期徒刑，得併
科三千元以下罰金。
附表：
┌──┬────┬──────┬──────┬────────┐
│編號│ 要保人 │應 繳  保 費│收 費 地 點 │  收 費 金 額   │
│    │（保戶）│年 度及時 間│            │（單位：新臺幣）│
├──┼────┼──────┼──────┼────────┤
│一  │丙○○  │（一）八十九│（一）（二）│（一）一萬四千八│
│    │        │年度、十一月│均在臺中市西│百四十五元      │
│    │        │五日        │屯區○○路二│（二）一萬九千六│
│    │        │（二）九十年│五七號八樓之│百四十二元      │
│    │        │度、十一月五│五          │                │
│    │        │日          │            │                │
├──┼────┼──────┼──────┼────────┤
│二  │乙○○  │九十年度、十│臺中市西屯區│二萬三千二百六十│
│    │        │一月二十三日│弘孝路二五七│八元            │
│    │        │            │號八樓之五  │                │
├──┼────┼──────┼──────┼────────┤
│三  │子○○  │八十九年度、│臺中市大容東│一萬三千三百五十│
│    │        │十一月二十八│街九十六號  │三元            │
│    │        │日          │            │                │
├──┼────┼──────┼──────┼────────┤
│四  │庚○○  │八十九年度、│臺中市○○路│三萬一千八百九十│
│    │        │六月二十日  │陶淵明茶藝館│一元            │
├──┼────┼──────┼──────┼────────┤
│五  │己○○  │八十八年度及│彰化縣員林鎮│六萬五千六百九十│
│    │        │八十九年度、│靜修路七九號│四元            │
│    │        │十一月十四日│            │                │
├──┼────┼──────┼──────┼────────┤
│六  │寅○○  │八十八年度、│臺中市西屯區│二萬一千七百九十│
│    │        │三月二十四日│大鵬里三和一│八元            │
│    │        │            │巷二弄二號  │                │
├──┼────┼──────┼──────┼────────┤
│七  │癸○○  │九十年度、十│臺中市五權西│六萬五千三百二十│
│    │        │一月十三日  │三街五五號三│八元            │
│    │        │            │樓之一      │                │
├──┼────┼──────┼──────┼────────┤
│八  │辛○○  │（一）九十年│（一）（二）│（一）三萬二千六│
│    │        │度、九月十五│均在臺中市西│百十七元        │
│    │        │日          │屯路三段一八│（二）一萬八千四│
│    │        │（二）九十年│一號        │百二十三元      │
│    │        │度、九月十五│            │                │
│    │        │日          │            │                │
├──┼────┼──────┼──────┼────────┤
│九  │戊○○  │九十年度、十│臺中市西屯區│一萬七千四百九十│
│    │        │月十日      │何厝街八六號│九元            │
├──┼────┼──────┼──────┼────────┤
│十  │丁○○  │九十年度、十│臺中市西屯區│三萬一千三百四十│
│    │        │月二十二日  │何厝街八六號│二元            │
├──┴────┴──────┴──────┴────────┤
│金額共計：三十六萬一千七百元                                │
└──────────────────────────────┘
